【裁判字號】    90,易,2183
【裁判日期】    900807
【裁判案由】    傷害
【裁判全文】
臺灣板橋地方法院刑事判決                          九十年度易字第二一八三號
    公  訴  人  臺灣板橋地方法院檢察署檢察官
    被      告  甲○○
右列被告因傷害案件，經檢察官提起公訴（九十年度偵字第四一三四號），本院判決
如左：
    主  文
甲○○共同傷害人之身體，處有期徒刑伍月，如易科罰金，以參佰元折算壹日。
    事  實
一、甲○○（起訴書誤繕為「蔡昇華」）於民國九十年一月一日零時五十三分許（起
    訴書略繕為零時許），騎乘車號ＦＵＺ─四二六號重型機車，與五、六名姓名年
    籍不詳、亦分乘機車之成年男子友人，一同行經台北縣三重市重新橋由新莊往三
    重方向機車道時，見乙○○騎乘機車經過該處，竟無故將乙○○攔停，並與前開
    五、六名姓名年籍不詳之成年男子友人共同基於普通傷害之犯意聯絡，共同徒手
    毆打乙○○，致乙○○受有口腔黏膜出血之傷害。
二、案經乙○○訴請台北縣警察局三重分局報請台灣板橋地方法院檢察署檢察官偵查
    起訴。
    理  由
一、訊據被告甲○○固坦承車號ＦＵＺ─四二六號重型機車為其所有，惟矢口否認右
    揭傷害犯行，辯稱：案發當時伊應該係在板橋市○○路○段一五三巷三玖弄三號
    三樓租處睡覺，當晚前開機車係由伊弟弟蔡００（七十四年六月十八日生之少年
    ，姓名年籍詳卷）所騎乘出去云云。然查：
（一）右揭犯罪事實，業據告訴人乙○○迭於警訊及偵、審時指訴綦詳，並於警訊、
      偵查及本院審理時均歷次當面指認被告甲○○確係動手毆打伊之歹徒之一無訛
      （見偵卷第五頁正面、第十五頁反面、本院九十年六月二十七日訊問筆錄）。
      且告訴人乙○○並於本院指稱：案發當時伊騎乘機車在重新橋上，並正在以行
      動電話與同事洽談公事，突然無故遭一輛機車的男性騎士攔停後，對方包括被
      告甲○○所騎機車在內共有六、七部機車（後座均有搭載人），包括被告甲○
      ○在內之六、七名男子即共同以拳打腳踢方式毆打伊，因伊行動電話當時並未
      關閉，故整個事發經過伊同事均有聽到，且伊亦有當場在行動電話中告訴伊同
      事關於伊所看到對方的最後一輛離去之機車車牌號碼為ＦＵＺ─四二六號，伊
      同事遂立即替伊上網向警察機關報案等情歷歷，此有本院九十年六月二十七日
      訊問筆錄、同年七月三十一日審判筆錄在卷可徵。足見告訴人之同事親耳聽聞
      告訴人遭毆打之經過，並將告訴人於案發當場當時所見到記下的機車車號幾乎
      同步立即上網報案，故告訴人之指訴甚為清楚明確。
（二）且於偵查中檢察官訊問告訴人乙○○關於案發現場照明及告訴人視力情形，乙
      ○○即已陳明案發現場有路燈、照明清晰、伊當時有戴眼鏡看清楚機車車號及
      確係被告甲○○無誤在卷（見偵卷第十五頁反面）。
（三）再者，告訴人乙○○第一次警訊中即除指明機車車牌號碼外，更進一步指稱該
      ＦＵＺ─四二六號機車係屬重型機車，且機車顏色為藍色等節在卷（見偵卷第
      六頁正面及反面），核與前開機車確係重型機車、顏色確為藍色之情形相一致
      ，此有ＦＵＺ─四二六號機車之車籍作業系統─查詢認可資料一份附卷可參（
      見偵卷第九頁）。
（四）告訴人乙○○因而受有口腔黏膜出血之傷害，亦有國泰醫院出具之診斷證明書
      一份附卷可稽。
（五）被告甲○○雖執前開情詞置辯，然被告先於警訊及偵查中均辯稱案發當時其獨
      自一人去中正紀念堂及總統府，來回均行駛光復橋云云（見偵卷第三頁反面、
      第十五頁反面），惟於本院訊問時則翻異前詞，改稱：案發當時伊應該係在板
      橋市○○路○段一五三巷九弄三號二樓租處睡覺，前開機車係由伊弟弟蔡００
      騎出去云云（見本院九十年六月二十七日訊問筆錄），並稱有證人即被告之弟
      弟少年蔡００為證云云。惟查：
    (1)被告甲○○前於警訊及偵查中均已供明前開機車均由其本人所使用，並未借予
      他人所使用等語於卷，於本院則改稱前開機車當晚係由其弟弟少年蔡００所使
      用云云，前後所供不一致，所辯已非無疑。
    (2)被告之弟弟證人蔡００雖於本院自稱係其當晚騎乘被告所有之ＦＵＺ─四二六
      號重型機車外出後，有於右揭時間、地點，動手毆打告訴人乙○○云云，然經
      本院隔離訊問結果，蔡００所證稱當時係與不詳姓名男性友人「二人」，分乘
      「三部」機車，共同毆打告訴人乙○○云云，非僅與告訴人乙○○所指稱之遭
      對方連同被告甲○○在內一共六、七名男子毆打，且對方六、七名男子尚有搭
      載女子，人數總共約十三、四人，但動手毆打的則只有包括被告甲○○在內之
      六、七名男子等情節完全不同，且證人蔡００於本院所證述其毆打告訴人之動
      機係因告訴人騎乘機車經過時水花濺起來，噴到其等三人的眼睛，故其與兩名
      朋友均很氣憤，而告訴人乙○○又在其等前面騎車蛇行云云，但本院質之證人
      蔡００關於其與兩名朋友當時有無戴安全帽、戴何種型式安全帽等節，其答稱
      ：「我當時戴半罩式安全帽，另二個朋友其中一個戴全罩式安全帽，另一個戴
      半罩式安全帽」，而本院又質諸既然其等三人中有人戴全罩式安全帽，水花如
      何可能噴濺到眼睛乙節，證人蔡００答稱：「他當時把安全帽的前蓋拉開」云
      云（見本院九十年六月二十七日訊問筆錄），然告訴人乙○○當時係一面騎乘
      機車、一面正在以行動電話與同事通話洽談事情，已由其於本院陳明，告訴人
      於此種情況下，如何能快速騎乘機車在蔡００前方蛇行？證人蔡００所證述當
      時案發經過，與告訴人乙○○所指訴之情節全然無一相符之處，其自稱係其毆
      打告訴人云云，顯然不實。
    (3)且證人蔡００於本院證述其當晚在被告租處樓下騎走被告前開機車之時間，初
      稱係在「八十九年十二月晚上十二點多騎走」云云，而本院質之本件案發時間
      係在當日晚上十二點左右，其方又改稱「應該是在晚上十一點多騎走」云云，
      惟被告甲○○隔離訊問時則供稱：「我十二月『晚上十二點多回到家時』，有
      看到ＦＵＺ─四二六號機車停放在平時放置的地方」，此有本院前開訊問筆錄
      足憑，其二人所供時間，顯然不一致。另經本院送請法務部調查局對證人蔡０
      ０作測謊鑑定結果，蔡００稱─其當時在場、係其毆打乙○○，均呈情緒
      波動之反應，應係說謊，此有該局九十年七月九日（九０）陸（三）字第九０
      ０四三八一二號鑑定通知書一份在卷可按。益徵少年蔡００證述當時係其毆打
      告訴人乙○○云云，純係迴護被告甲○○、欲替甲○○頂替之詞，而被告甲○
      ○辯稱其當時案發正在睡覺，非伊所為云云，要屬畏罪卸責之詞，均無足採信
      。
（六）而告訴人乙○○確係遭包括被告甲○○在內之六、七名成年男子所共同毆打無
      訛，業據告訴人乙○○指證歷歷，已如前述，告訴人乙○○與被告甲○○間完
      全不認識，又無任何恩怨糾紛，苟非實情，應無故意誣陷之理。被告於本院上
      開辯解，係犯後圖卸之詞，毫無足取。本件事證明確，被告犯行堪予認定。
二、核被告甲○○所為，係犯刑法第二百七十七條第一項普通傷害罪。被告與另姓名
    年籍不詳之五、六名男性成年友人彼此間，有犯意聯絡及行為分擔，為共同正犯
    。爰審酌被告甲○○與告訴人乙○○毫不相識，亦無恩怨，竟與五、六名男性友
    人無故攔停告訴人並共同加以毆打，犯罪手法惡劣，且對告訴人身體造成傷害，
    犯後猶飾詞狡辯，毫無悔意，及其犯罪動機、目的、手段等一切情狀，量處如主
    文所示之刑，並諭知易科罰金之折算標準。查被告行為（犯罪）後，刑法第四十
    一條業於九十年一月十日修正公布施行，於同年一月十二日生效，該法第四十一
    條第一項前段將得易科罰金之範圍由「犯最重本刑為三年以下有期徒刑以下之刑
    之罪」修正擴大為「犯最重本刑為五年以下有期徒刑以下之刑之罪」，更有利於
    被告，應依刑法第二條第一項前段之規定，適用裁判時之法律即刑法第四十一條
    第一項前段，附此敘明。
據上論斷，應依刑事訴訟法第二百九十九條第一項前段，刑法第二百七十七條第一項
、第二十八條、第二條第一項前段、修正後第四十一條第一項前段，罰金罰鍰提高標
準條例第一條前段、第二條，判決如主文。
本案經檢察官謝宗甫到庭執行職務
中      華      民      國    九十      年      八      月      七      日
                                      臺灣板橋地方法院刑事第五庭
                                          法  官  陳  翠  琪
右正本證明與原本無異。
如不服本判決，應於判決送達後十日內，向本院提出上訴狀。
                                          書記官  曹  秋  冬
中      華      民      國    九十      年      八      月      十      日
附錄本案論罪科刑法條全文
中華民國刑法第二百七十七條
(普通傷害罪)
傷害人之身體或健康者，處三年以下有期徒刑、拘役或一千元以下罰金。
犯前項之罪因而致人於死者，處無期徒刑或七年以上有期徒刑；致重傷者，處三年以
上十年以下有期徒刑。


司法院資訊處製作；財團法人民間司法改革基金會備份。
